臺灣高等法院刑事判決
110年度上易字第1690號
上  訴  人  臺灣桃園地方檢察署檢察官
被      告  褚明木


上列上訴人因被告毒品危害防制條例案件，不服臺灣桃園地方法
院110年度易字第520號，中華民國110年6月2日第一審判決（聲
請簡易判決處刑案號：臺灣桃園地方檢察署109年度毒偵字第722
7號），提起上訴，本院判決如下：
    主  文
上訴駁回。
    理  由
一、聲請簡易判決處刑意旨略以：被告褚明木基於施用第二級毒
    品之犯意，於民國109年9月22日下午5時30分許，在桃園市
    中壢區榮安一街之住處，以將毒品置入玻璃球燒烤吸食煙霧
    之方式，施用第二級毒品甲基安非他命1次。嗣於109年9月2
    4日下午2時15分許，為警在其住處搜索，查獲吸食器1組及
    殘渣袋3個。因認被告涉犯毒品危害防制條例第10條第2項之
    施用第二級毒品罪嫌云云。
二、原判決意旨略以：被告前因施用毒品案件，固經檢察官為附
    命完成戒癮治療之緩起訴處分確定，緩起訴期滿未經撤銷，
    惟被告前未曾因施用毒品經觀察、勒戒或強制戒治，且所受
    附命緩起訴處分亦與觀察、勒戒或強制戒治處遇不同，仍應
    依毒品危害防制條例第20條第1項規定處理，不得逕行起訴
    。是本案欠缺訴追要件，檢察官逕聲請簡易判決處刑核屬違
    背程序，爰不經言詞辯論逕為不受理之判決等語。
三、上訴意旨略以：被告前因施用毒品案件，經檢察官為附命戒
    癮治療之緩起訴處分期滿未經撤銷，並於完成戒癮治療後3
    年內再犯施用第二級毒品犯行，即無再聲請觀察、勒戒之必
    要而得逕行起訴，原判決認事用法尚嫌未洽，請撤銷原判決
    等語。
四、按起訴之程式違背規定者，應諭知不受理之判決，並得不經
    言詞辯論為之，刑事訴訟法第303條第1款、第307條分別定
    有明文。次按109年1月15日修正公布、同年7月15日施行之
    毒品危害防制條例第20條第3項規定，犯第10條之罪於觀察
    、勒戒或強制戒治執行完畢釋放後，3年後再犯第10條之罪
    者，適用本條前2項之規定。上開所謂「3年後再犯」，只要
    本次再犯（不論修正施行前、後）距最近1次觀察、勒戒或
    強制戒治執行完畢釋放，已逾3年者，即該當之，不因其間
    有無犯第10條之罪經起訴、判刑或執行而受影響（最高法院
    109年度台上字第3826號裁定要旨參照）。至因施用毒品罪
    ，經檢察官依毒品危害防制條例第24條第1項為附命完成戒
    癮治療之緩起訴處分確定，且已完成所命履行之戒癮治療，
    期滿未經撤銷者，於該條例經上開修正後，不得視為事實上
    已接受等同「觀察、勒戒或強制戒治」之處遇執行完畢，縱
    於完成戒癮治療3年內再犯，仍應依修正後毒品條例第20條
    第1項、第2項規定進行觀察、勒戒或強制戒治程序，不得逕
    行起訴（最高法院110年度台上字第2096號判決意旨參照）
    。
五、經查，被告前因施用毒品案件，經臺灣桃園地方檢察署檢察
    官於107年7月3日以107年度毒偵字第1873號為附命完成戒癮
    治療之緩起訴處分確定，戒癮治療期間自107年7月3日起至1
    08年7月2日止，緩起訴期間自107年7月3日起至109年1月2日
    止，109年1月3日緩起訴期滿未經撤銷，且被告前未曾受有
    觀察、勒戒及強制戒治之處遇，有本院被告前案紀錄表可查
    。則依據前開說明，被告縱於緩起訴期滿後3年內之109年9
    月22日再犯本案施用第二級毒品犯行，檢察官仍應基於一次
    性之整體規劃而重啟處遇程序，視被告個案情形，依毒品危
    害防制條例第20條第1項聲請裁定觀察、勒戒或依同條例第2
    4條第1項再為附條件之緩起訴處分，不得逕行起訴或聲請簡
    易判決處刑。原審以本案起訴之程序違背規定，依刑事訴訟
    法第303條第1款、第307條之規定，不經言詞辯論而為公訴
    不受理判決之諭知，於法核無不合。檢察官上訴意旨以本案
    應依法追訴，指摘原審諭知不受理判決有適用法律之違誤，
    為無理由，應予駁回，並不經言詞辯論為之。
據上論斷，應依刑事訴訟法第368條、第372條，判決如主文。
本案經檢察官李家豪聲請簡易判決處刑及提起上訴。
中　　華　　民　　國　　110 　年　　11　　月　　22　　日
                  刑事第八庭    審判長法　官  陳世宗
                                      法　官  呂寧莉
                                      法　官  林呈樵
以上正本證明與原本無異。
不得上訴。
                                      書記官  謝雪紅
中　　華　　民　　國　　110 　年　　11　　月　　22　　日